【裁判字號】    97,台上,6400
【裁判日期】    971211
【裁判案由】    違反毒品危害防制條例
【裁判全文】
最高法院刑事判決            九十七年度台上字第六四００號
上  訴  人  甲○○
上列上訴人因違反毒品危害防制條例案件，不服台灣高等法院中
華民國九十七年十月三日第二審判決（九十七年度上訴字第四四
九六號，起訴案號：台灣桃園地方法院檢察署九十七年度偵字第
八０二四號），提起上訴，本院判決如下：
    主  文
上訴駁回。
    理  由
按刑事訴訟法第三百七十七條規定：上訴於第三審法院，非以判
決違背法令為理由，不得為之；是提起第三審上訴，應以原判決
違背法令為理由，係屬法定要件。如果上訴理由書狀並未依據卷
內訴訟資料，具體指摘原判決不適用何種法則或如何適用不當，
或所指摘原判決違法情事，顯與法律規定得為第三審上訴理由之
違法情形不相適合時，均應認其上訴為違背法律上之程式，予以
駁回。又不服地方法院之第一審判決，而向管轄第二審之高等法
院上訴者，其「上訴書狀應敘述具體理由」，刑事訴訟法第三百
六十一條第二項規定至明，此屬提起第二審上訴應具備之程式；
且「第二審法院認為上訴書狀未敘述理由或上訴有第三百六十二
條前段之情形者，應以判決駁回之。」同法第三百六十七條前段
亦有明定。至其理由之具體與否，屬第二審法院審查範圍，不在
第一審法院命補正之列，上訴書狀如已敘述理由，無論其具體與
否，即無待其補提理由書或命補正之問題。此與上訴書狀全未敘
述上訴理由者，第一審法院依刑事訴訟法第三百六十一條第三項
之規定，應定期間先命補正之情形，尚屬有別。又第二審上訴之
目的，既在於請求撤銷、變更原判決，則所謂「具體理由」，自
應就原判決如何足以撤銷、如何應予變更之「事實上」或「法律
上」之具體根據，本於確實之訴訟資料暨原因事實之所出，逐一
敘述、記載，必已具體指出原判決事實認定所依憑之證據有如何
之錯誤（例如原判決所採納之證據如何不具證據能力，所為證明
力之判斷如何違背經驗、論理法則等），法律之適用（尤其實體
法）有如何違誤之處，而足以動搖原判決使之成為不當或違法而
得改判之事由；必要時並應提出有利於己之事證，期使第二審法
院採納，俾為有利於上訴人之認定，始屬合法。上訴理由之敘述
，應先合乎具體之要求，始有所敘述可取與否之實體審理與判斷
之問題。是上訴人之上訴書狀雖敘述上訴理由，但僅泛言原判決
認定事實錯誤、違背法令、量刑失之過重或輕縱等情詞，而未依
上揭意旨指出具體事由，或形式上雖已指出具體事由，然該等事
由縱使屬實，亦不足以認為原判決有何不當或違法（例如所指摘
訴訟程序之瑕疵，將因第二審重新審理而補正），或其所陳之事
由，與訴訟資料所載不相適合，或所指摘原判決之「不當」或「
違法」根本不存在者，均應認其實質上並未符合具體之要件，庶
符節制濫行上訴之立法意旨。本件上訴人甲○○因違反毒品危害
防制條例案件，不服第一審之科刑判決，在法定期間內於民國九
十七年九月九日提起第二審上訴，原判決以其於第二審上訴意旨
僅略稱：伊係受綽號「王董」之成年男子利用，方攜帶Ｋ他命入
境，但伊非本件運輸第三級毒品之主謀，事前不知所攜帶物品之
內容物為何，復非累犯，第一審量處有期徒刑五年四月，尚嫌過
重等詞。然第一審判決已說明其如何審酌上訴人之犯罪動機、犯
後態度等而為量刑，並無漏未斟酌情形。上訴意旨亦未具體敘述
第一審判決關於認定事實、適用法律及量刑有何違背法令之處，
其上訴即不合法律上之程式，依刑事訴訟法第三百六十七條前段
、第三百七十二條規定，並毋須命其補正，乃不經言詞辯論，判
決駁回其上訴等情。揆諸首揭說明，於法尚無不合。上訴意旨略
稱：(一)、伊提起第二審上訴雖未敘明具體上訴理由，但第二審理
應再為調查，且本件為強制辯護案件，原審未踐行審理程序，逕
行判決，自有未合。(二)、原審組成合議庭之三位法官未踐行審理
程序，遽行判決，且審判長亦未於審判筆錄簽名，自有未經參與
審理之法官參與判決及審判筆錄未經審判長簽名之違誤。(三)、本
件基於伊之重大利益，聲請傳喚航警人員許漢裕及證人王雲貴以
釐清真相，俾予伊有出庭陳述之機會云云。惟原判決係依刑事訴
訟法前揭規定，不經言詞辯論判決駁回上訴人之上訴，業如前述
，上開規定，強制辯護案件亦一體適用，原審因而未踐行審理程
序，並無不合，復無同法第三百七十九條第十三款未經參與審理
之法官參與判決之違法。又原審既依法不經言詞辯論，審判長自
無由於審判筆錄上簽名，亦難謂有何違法可言。再第三審為法律
審，除有特別規定外，不為事實上之調查。上訴人於上訴本院後
，始請求傳訊證人許漢裕、王雲貴，殊非依據卷內資料執為指摘
之合法上訴理由。上訴意旨，係置原判決所為明白論斷於不顧，
並非依據卷內資料就原判決以上揭理由駁回其上訴，如何不適用
何種法則或適用不當為具體指摘，徒以其被訴之犯罪事實指稱原
審調查職責未盡或為實體上之爭辯，難認已符合首揭法定之第三
審上訴要件。綜上說明，應認本件上訴違背法律上之程式，予以
駁回。
據上論結，應依刑事訴訟法第三百九十五條前段，判決如主文。
中    華    民    國  九十七  年   十二   月   十一   日
                      最高法院刑事第九庭
                          審判長法官  洪  文  章
                                法官  王  居  財
                                法官  郭  毓  洲
                                法官  黃  梅  月
                                法官  邱  同  印
      本件正本證明與原本無異
                                      書  記  官
中    華    民    國  九十七  年   十二   月   十六   日
                                                      v


司法院資訊處製作；財團法人民間司法改革基金會備份。
